【裁判字號】    92,上易,863
【裁判日期】    920724
【裁判案由】    侵占等
【裁判全文】
臺灣高等法院高雄分院刑事判決                    九十二年度上易字第八六三號
    上  訴  人  台灣高雄甲方法院檢察署檢察官
    被      告  丙○○
    選任辯護人柯尊仁律師
右上訴人因被告侵占等案件，不服臺灣高雄甲方法院九十二年度易字第五一五號中華
民國九十二年四月二十九日第一審判決（起訴案號：臺灣高雄甲方法院檢察署九十一
年度偵字第二三五二六號），提起上訴，本院判決如左：
      主  文
原判決關於恐嚇部分撤銷。
丙○○以加害生命之事，恐嚇他人致生危害於安全，處拘役參拾日，如易科罰金以參
佰元折算壹日。
其他上訴駁回。
      事  實
一、丙○○係設於高雄市苓雅區○○○路一八六號高雄市私立三信高級家事商業學校
    （下稱三信家商）之臨時司機，乙○○係該校經營組組長，因乙○○急需用錢，
    先後於民國（下同）九十年六月及七月間，分別簽發發票日依序為九十年八月十
    六日、同年十月十三日，票號為ＡＨ0000000號、ＡＨ0000000號
    、面額分別為十萬元、三萬元之支票請丙○○代為調現，嗣因支票經提示後遭退
    票，雙方因借款金額起爭執，詎丙○○竟於九十一年十一月間某日晚間，在三信
    家商總務處乙○○之辦公處所，以「我會讓你死得很難看；讓你沒有工作」等語
    恫嚇乙○○，致乙○○人心生畏懼，危害於其安全。
二、案經乙○○訴由台灣高雄甲方法院檢察署檢察官偵查起訴。
     理  由
壹、撤銷改判有罪部分：
一、訊據被告丙○○對於因告訴人乙○○所簽發支票退票，而於右揭時甲前往告訴人
    乙○○之辦公室要求其處理之事實，固供認不諱，惟矢口否認有恐嚇之犯行，辯
    稱：伊要求告訴人乙○○處理退票事宜，告訴人乙○○說他沒錢，伊告以沒有錢
    不能解決事情，如果人家找上學校，會造成雙方都沒有工作，雙方都會死的很難
    看云云。
二、經查：
  (一)右揭事實迭據告訴人乙○○警、偵訊、原審及本院調查時指述甚詳（見九十一年
    度偵字第二三五二六號卷第四頁第五行、第十一頁背面、原審卷第三十一頁、本
    院卷第二十六頁倒數第一行、四十六頁），核與證人林廣福（即三信家商之職員
    ）於警、偵訊及本院調查時證稱：當時丙○○從外面走進來辦公室就對乙○○罵
    台語「幹你娘」（侮辱部分已逾告訴期間，且未經起訴），並說要讓乙○○死的
    很難看，要讓乙○○沒有工作等語（見同上偵查卷第五頁背面、第二十七頁背面
    、本院卷第二十九頁）相符。
  (二)按告訴人、證人之陳述有部分前後不符或相互間有歧異時，究竟何者為可採，法
    院仍得本其自由心證予斟酌，非謂有不符或矛盾，即應認其全部均為不可採，如
    基本事實之陳述與真實性無礙時，仍非不得予以採信，此有最高法院七十四年台
    上字第一五九九號判例可按。本件關於恐嚇之時間，告訴人乙○○於警訊中固指
    稱係在九十年三月間；於原審則陳稱：是開票的隔年三月；於本院審理時證稱：
    被告來找我二次，第一次時間約退票後沒多久，被告第二次來找我時間與第一次
    相隔有一個月左右，將近十一、十二月間，當時我在辦公室打電腦，被告進來就
    罵三字經，說「幹你娘」，要讓我沒有工作；我同事就將我們分開等語（見本院
    卷第四十六頁），先後指訴固然不一，惟被告已坦承有前往告訴人乙○○之辦公
    室詢問被告支票退之情事，有說我們會死的很難看，雙方有推擠，後來被同事勸
    開等情（見本院卷第四十六頁倒數第三行），足徵告訴人乙○○之指訴及證人林
    廣福之證述並非無據，應堪採信。再者，「我會讓你死得很難看；讓你沒有工作
    」等語，在客觀上確實足以使一般人心生畏懼，告訴人乙○○指稱其感不到安等
    情，亦堪採信。
    綜上所述，被告前開所辯，應係避重就輕之詞，不足採信，其犯行已堪認定。
三、核被告所為，係犯刑法第三百零五條之恐嚇危害安全罪。
四、原審未詳為推求，遽為被告恐嚇罪嫌不能證明，而為無罪之判決，尚有未洽；檢
    察官執此聲明上訴，指摘原判決此部分不當，為有理由，自應由本院將原判決此
    部分撤銷改判。爰審被告係因債務糾葛一時衝動，告訴人亦確有積被告借款迄未
    清償，犯後雖否認犯行，惟態度尚稱良好，對告訴人乙○○所造成之不安尚非嚴
    重等一切情事，量處如主文第二項所示之刑，並諭知如易科罰金，以三百元折算
    一日。
貳、上訴駁回部分：
一、公訴意旨略以：被告於八十九年十一月間，受告訴人乙○○之委託，向臺灣銀行
    申請房屋貸款新台幣（下同）一百八十萬元，嗣於同年十二月二十九日臺灣銀行
    核准告訴人之貸款申請，告訴人即將臺灣銀行綜合存款存摺及印章交付予被告代
    為領取現款七十八萬元，詎被告於領得現款後，竟意圖為自己不法之所有，僅將
    其中六十八萬元交還予乙○○，另十萬元則假藉係申辦貸款之交際費而挪為己用
    ，嗣經乙○○向銀行查證始知上情，屢經催討仍拒不返還，因認被告此部分涉有
    犯刑法第三百三十五條第一項之侵占罪。
二、按犯罪事實應依證據認定之，無證據不得推定其犯罪事實；又不能證明被告犯罪
    者，應諭知無罪之判決，刑事訴訟法第一百五十四條、第三百零一條第一項分別
    定有明文。次按認定不利於被告之事實，須依積極證據，苟積極證據不足為不利
    於被告事實之認定，即應為有利於被告之認定，更不必有何有利之證據；另告訴
    人之指訴，係以使被告受刑事訴追為目的，是其陳述是否與事實相符，仍應調查
    其他證據以資審認，此有最高法院分別著有三十年上字第八一六號、五十二年臺
    上字第一三ＯＯ號判例足資參照。
三、本件公訴人認被告涉有侵占罪嫌，係以告訴人乙○○之指訴，並有活期儲蓄在款
    明細及支存交易查詢結果明細影本各一份為論據。訊據被告則否認有侵占之犯行
    ，辯稱：銀行本來就有代書為客戶辦理貸款，無須支付交際費，告訴人乙○○亦
    未委託伊代為向銀行辦理貸款事宜，其幫告訴人乙○○到銀行領取七十八萬元後
    ，即原封不動全部交給告訴人乙○○，並未將其中十萬元項侵占入己等語
四、經查：
  (一)被告確有受告訴人乙○○之託，於八十九年十二月二十九日，前往臺灣銀行以提
    領現金之方式，自告訴人乙○○在該行活期存款帳戶內領取現金七十八萬元之事
    實，業據被告坦承在卷，並有活期儲蓄存款明細表一份在卷可稽，被告此部分之
    自白，堪信為真實。
  (二)告訴人乙○○並未委託被告代為辦理貸款事宜，此經告訴人乙○○於本院審理時
    陳明在卷（見本院卷第四十四頁），是其於警訊中指稱：丙○○知道我有房子要
    貸款，他便告訴我說，他可以幫忙到台灣銀行申請貸款，我就告訴他要貸到一百
    八十萬元才要貸，丙○○說沒問題，於是我就同意，便將存摺及印章交給他，貸
    款下來丙○○便私自拿我的存摺及印章去台灣銀行將錢領出來，並告訴我說另十
    萬元係申請貸款之交際費用，不願將錢交出來，就離去云云，顯非事實。
  (三)告訴人乙○○於本院調查中陳稱：不敢確定是被告拿的，因為錢拿來，我沒有現
    場數，是到了晚上數的時候，才發現短少等語（見本院卷第二十六頁）。其於原
    審法院審理時亦陳稱：伊是上班時間請被告代為提領現金，被告將錢交付時，伊
    並沒有數，到晚上辦公室沒人時才去數錢，伊隔了一、二天，才告訴被告短少十
    萬元之事，被告表示是貸款的交際費等語（見原審卷第二十三頁）。被告既係在
    白天將領得之款項在辦公室交給告訴人乙○○，則迄晚間清點款項時，已歷經數
    小時，而學校辦公室又人來人往之處所，縱令有短少，亦未必係被告所為，告訴
    人乙○○亦無法確定係被告所取走。再者，告訴人乙○○於事後於九十年八月因
    清償借款而簽發二紙支票交被告收執，嗣經被告提示付款遭退票後，經被告向台
    灣高雄甲方法院訴請告訴人乙○○給付票款時，告訴人亦未曾抗辯其有十萬元之
    款項遭被告侵占，此經原審調取台灣高雄甲方法院九十一年雄簡字第一七一四號
    清償票款案卷查閱無訛，並有判決影本在卷可憑（見偵查卷第二三頁），且告訴
    人乙○○事後自九十二年二月起亦按月清償被告一萬元，此據其於原審法院陳明
    在卷（見原審卷第三十二頁），如被告確有侵占告訴人乙○○十萬元，告訴人乙
    ○○豈有不作任何抗辯或要求之理，是其事後指訴被告侵占十萬元等情，亦與常
    情有違。
    綜上所述，並無確切之證據足以證明被告有侵占告訴人乙○○之款項，告訴人乙
    ○○亦無法確認係遭被告侵占，本院亦查無其他確切之證據足以證明被告有公訴
    人所指侵占犯行，被告被訴侵占罪嫌尚屬不能證明，依前揭說明，自應為被告無
    罪之判決。
五、原審因認被告侵占罪嫌不能證明，而為被告無罪之諭知，經核與法並無不合，檢
    察官仍執前詞，指摘原判決此部分不當，為無理由，應予駁回。
據上論結，應依刑事訴訟法第三百六十八條、第三百六十九條第一項前段、第三百六
十四條、第二百九十九條第一項前段，刑法第三百零五條、第四十一條第一項，罰金
罰鍰提高標準條第一條前段、第二條，判決如主文。
本案經檢察官劉文水到庭執行職務。
中    華    民    國        九十二      年      七      月    二十四    日
                              臺灣高等法院高雄分院刑事第四庭
                                  審判長法官  蕭權閔
                                        法官  陳啟造
                                        法官  李嘉興
右正本證明與原本無異。
不得上訴。
                                      書記官  劉博文
中    華    民    國        九十二      年      七      月    二十五    日
附錄：本判決論罪科刑法條：
刑法第三百零五條
以加害生命、身體、自由、名譽、財產之事，恐嚇他人致生危害於安全者，處二年以
下有期徒刑、拘役或三百元以下罰金。
                                                                      Ｈ


司法院資訊處製作；財團法人民間司法改革基金會備份。
